臺灣桃園地方法院交通事件裁定　　　　 94年度交聲字第391號
原處分機關　交通部公路總局新竹區監理所中壢監理站
異　議　人
即受處分人　甲○○
上列異議人即受處分人因違反道路交通管理處罰條例案件，對於
交通部公路總局新竹區監理所中壢監理站中華民國94年7 月19日
所為之壢監裁字第裁53-ZHB008460號處分，聲明異議，本院裁定
如下：
    主  文
原處分撤銷。
甲○○汽車駕駛人，汽車行駛於高速公路，而不遵守管制之規定
，處罰鍰新臺幣仟元，並記違規點數壹點。
    理  由
一、按受處分人，不服主管機關所為之處分，得於接到裁決書之
    翌日起20日內，向管轄地方法院聲明異議。又交通法庭認為
    聲明異議有理由或聲明異議雖無理由而原處分不當或違法者
    ，應以裁定將原處分經聲明異議部分撤銷，並自為裁定，道
    路交通管理處罰條例第87條第1 項、道路交通案件處理辦法
    第20條前段分別定有明文。
二、按汽車行駛高速公路應依速限標誌指示，違反者，處罰鍰新
    台幣3,000 元以上、6,000 元以下，且汽車駕駛人，有違反
    第33條之規定者，除依原條款處罰鍰外，應分別並予違規記
    點一點，高速公路交通管制規則第5 條、道路交通管理處罰
    條例第33條第1 項及道路交通管理處罰條例第63第1 項第1
    款分別定有明文。
三、聲明異議意旨略以：原處分機關處分伊在高速公路超速行駛
    ，惟未提出超速照片，且亦未說明高速公路限速及實際行駛
    速度；此外，伊並未收到原舉發通知單，為此爰依法聲明異
    議等語。
四、經查：
    (一)異議人即受處分人甲○○所有之車牌號碼5302-FT 號自用
      小客車（下稱上開自小客車）於民國94 年2月5 日上午11
      時39分許，行經國道三號高速公路北向307.55公里處，因
      速限110 公里路段以時速122 公里超速12公里行駛之違規
      ，為內政部警政署國道公路警察局第八警察隊白河分隊警
      員照相後逕行舉發，並填掣內政部警政署國道公路警察局
      公警局交字第ZHB008460 號舉發違反道路交通管理事件通
      知單，並註明依道路交通管理處罰條例第33條第1 項第1
      款之規定，於期限內繳納裁處罰鍰3,000 元，異議人未依
      期限於同年3 月27日前到案向交通部公路總局新竹區監理
      所中壢監理站提出申訴，經原處分機關於94年7 月19日開
      具壢監裁字第裁53-Z HB 008460號裁決書，依上開規定裁
      處罰鍰6,000 元，並記違規點數1 點之處分等情，有前開
      裁決書、舉發違反道路交通管理事件通知單、照片各1 紙
      在卷可稽。
    (二)按汽車駕駛人之行為有不服指揮稽查而逃逸之情形，當場
      不能或不宜攔截製單舉發者，得對汽車所有人逕行舉發處
      罰；前項逕行舉發，應記明車輛牌照號碼、車型等可資辨
      明之資料，查明汽車所有人姓名或名稱、住址後，製單舉
      發處罰之；且逕行舉發違反道路交通管理事件，經汽車所
      有人依通知單之應到案日期前到案，並告知違規駕駛人姓
      名、身分證統一編號及住址者，處罰機關應即另行通知違
      規駕駛人到案依法處理；逾應到案日期，處罰機關應依本
      條例第85條第3 項規定（規定內容為：「本條例關於車輛
      駕駛人之處罰，如應歸責於車輛所有人者，處罰車輛所有
      人。」）處罰該汽車所有人，道路交通管理處罰條例第7
      條之2 第1 項第4 款、第2 項，違反道路交通管理事件統
      一裁罰基準及處理細則第1 條、第24條分別定有明文。又
      違反道路交通管理事件統一裁罰基準及處理細則第24條：
      「逕行舉發違反道路交通管理事件，經汽車所有人依通知
      單之應到案日期前到案，並告知違規駕駛人姓名、身分證
      統一編號及住址者，處罰機關應即另行通知違規駕駛人到
      案依法處理；逾應到案日期，處罰機關應依本條例第85條
      第3 項規定處罰該汽車所有人。」之規定，其立法本意，
      係以車輛所有人對於車輛應有管理之責，對於被檢舉所屬
      車輛涉及違規，若不舉證告知駕駛人為誰，自可認定其為
      違規行為人，亦即此項法規旨在針對車輛所有人未告知或
      隱匿駕駛人身分之情形，賦予推定違規事實之歸責基礎，
      是該規定係立法機關斟酌違規駕駛人之違法程度、採證過
      程中可能增加交通事故之風險，及車輛所有人多為車輛之
      使用人，如對其科以適度之舉證責任，應無不妥等因素，
      認為科車輛所有人一定之舉證責任，證明其並非真正之違
      規駕駛人。再者，交通警員製單舉發違反道路交通管理處
      罰條例所列之違規事實，本質上為行政處分，係公務員基
      於職務上權力，依法就特定之具體事件所為具公法上效果
      之單方行政行為，基於公務員為公法上行為具有公信力之
      原則，該行政處分當可被推定為真正，其據以依法處分之
      事實認定亦為正確無誤，本此公信原則，乃立法者賦予行
      政機關制定違反道路交通事件統一裁罰標準及處理細則，
      使執勤警員得當機處分（如該細則第二十三條）以維護交
      通秩序、安全之行政目的。是若無證據足資證明執勤員警
      之舉發有誤或有捏造事實違法取締之情事，則執勤警員本
      其維護交通秩序、安全職責所為之舉發，自應受到合法、
      正確之推定，合先敘明。
    (三)觀之異議人就員警逕行舉發時所拍攝之照片，照片內之螢
      幕上顯示國道三號北向307.55公里速限110 公里/ 時，當
      時時速為122 公里，車輛車牌號碼為5302-FT ，該車之所
      有權人為異議人等節，為異議人代理人於本院調查中固坦
      承在卷（見本院94年10月3 日訊問筆錄），然否認於上揭
      違規時間，於上開地點超速行駛之情事。再查，異議人於
      收受原處分機關之裁決書後，既已知悉本件逕行舉發之違
      規事實，若認伊非違規之汽車駕駛人，自應依上揭規定，
      向處罰機關告知違規駕駛人姓名、身分證統一編號及住址
      者，由處罰機關另行通知違規駕駛人到案依法處理，惟異
      議人未思此途，未向處罰機關通知違規駕駛人之姓名、身
      分證統一編號及住址，此經異議人代理人於本院調查時自
      陳明確，復有原處分機關於94年9 月28日竹監壢字第0940
      020968號函1 紙附於本院卷可稽，參以上開說明，異議人
      逕行否認其違規事實，即屬無理。從而，原舉發單位逕行
      舉發異議人前揭違規事實，則屬有據。
五、再查：
    (一)原處分機關認原舉發單位按異議人即汽車所有人登記之車
      籍地址即戶籍地址桃園縣平鎮市○○街91號投遞，因遷移
      不明，復經依行政程序法第78條、第80條至第82條之規定
      ，辦理公示，則本件係屬合法送達，舉發單位依汽車所有
      人登記之車籍地址為送達處所，應無不妥等理由，函知異
      議人本件裁決書之適法性。
    (二)惟按公路監理電腦系統車輛車籍及駕駛人駕籍增設「通信
      地址」欄位作業注意事項第5 項之規定，其使用範圍包括
      監理機關依權責舉發之違規通知單、裁決書；又「公路監
      理機關受理車主、駕駛人申請增設「通信地址」後，應立
      即登載於公路監理電腦系統之車籍及駕籍檔中；爾後各項
      便民服務之通知事項及汽車燃料使用費繳款通知、汽車使
      用牌照稅繳款通知及違規通知單、裁決書之送達，皆以通
      信地址寄發。」，此於上開注意事項第6 項亦定有明文，
      且未限定於監理機關依權責舉發之違規通知單，是此一「
      通信地址」之增設，雖係一便民措施，惟一旦車主或駕駛
      人填寫申請書為登記，公路監理機關即有義務登載於電腦
      系統中，並依此地址寄發，否則無以達到「基於社會現況
      及便民原則，並因應車主、駕駛人需要」之訂定目的；而
      且，原舉發單位即本件之國道公路警察局於逕行舉發違反
      道路交通管理事件時，應亦以公路監理電腦系統作為查詢
      車籍及駕籍之依據，此時若車主或駕駛人有申請增設「通
      信地址」時，亦應以此作為寄發地址，方能期受通知人得
      以受送達。再者，行政程序法第78條公示送達之適用，應
      以當事人應為送達之處所不明者，始有適用之；復依行政
      程序法第72條之規定，送達，於應受送達人之住居所、事
      務所或營業所為之，甚至送達人有就業處所者，亦得向該
      處所為送達；經查，本件異議人已前於93年3 月9 日向原
      處分機關辦理增設通信地址：桃園縣中壢市○○○街108
      巷2 號之登記，此有原處分機關94年11月3 日竹監壢字第
      0940023952號函暨申請書各1 紙附卷為憑，是異議人既向
      公路監理機關為「通信地址」之登記，即可視為住所，此
      時即不可拘泥於車籍地址（戶籍地址）為送達處所，應就
      增設之通信地址為送達而不能後，始得為公示送達，否則
      將失其登記通信地址之意義。
六、綜上所述，異議人即受處分人確有前揭超速行駛之違規事由
    ，舉發單位依道路交通管理處罰條例第33條第1 項規定逕行
    舉發，就此部分尚無違法之處，原處分機關未依法公路監理
    電腦系統車輛車籍及駕駛人駕籍增設「通信地址」欄位作業
    注意事項第6 項規定為合法送達，即處罰異議人6, 000 元
    ，尚非合法。本件汽車駕駛人駕駛汽車於高速公路上違規超
    速行駛，本件受處分人之前開異議為部分有理由，爰撤銷原
    處分，並依高速公路交通管制規則第5 條、道路交通管理處
    罰條例第33條第1 項及道路交通管理處罰條例第63第1 項第
    1 款規定，裁處該汽車所有人即受處分人罰鍰新臺幣3,000
    元及記違規點數1 點，以資適法。
七、依道路交通案件處理辦法第20條前段，裁定如主文。
中　　華　　民　　國　　94　　年　　11　　月　　30　　日
　　　　　　　　　交通法庭  法　官　陳心婷
以上正本證明與原本無異
如不服本裁定應於送達後5日內向本院提出抗告狀
      　　　　　　　　　　　書記官　陳青瑜
中　　華　　民　　國　　94　　年　　12　　月　　20　　日
